臺灣臺北地方法院民事簡易判決
110年度北簡字第7525號
原      告  林克旯  
訴訟代理人  薛智友律師
            王琬華律師
被      告  蘇紘陞  
訴訟代理人  周志羽律師
上列當事人間請求損害賠償事件，本院於民國111年9月21日言詞
辯論終結，判決如下︰
    主  文
原告之訴及假執行之聲請均駁回。
訴訟費用由原告負擔。
    事實及理由
壹、程序部分：
一、按因契約涉訟者，如經當事人定有債務履行地，得由該履行
    地之法院管轄，民事訴訟法第12條定有明文。查被告承攬原
    告之本案防水工程，係坐落臺北市○○區○○街00巷0號3樓，故
    兩造所約定之債務履行地屬本院管轄，本院自有管轄權。
二、按訴狀送達後，原告不得將原訴變更或追加他訴，但請求之
    基礎事實同一、擴張或減縮應受判決事項之聲明者，不在此
    限，民事訴訟法第255條第1項第2款、第3款定有明文。原告
    起訴狀原聲明：㈠被告應給付原告新臺幣（下同）40萬6,819
    元及自起訴狀繕本送達被告之翌日起至清償日止，按週年利
    率百分之五計算之利息。㈡原告願供擔保，請准宣告假執行
    （見本院卷一第7頁）。嗣於民國111年3月2日遞狀減縮請求
    金額為：被告應給付原告30萬5,000元及自起訴狀繕本送達
    翌日起至清償日止，按週年利率百分之五計算之利息，此有
    民事變更訴之聲明暨準備㈣狀可按（見本院卷二第49頁）。
    核原告所為變更係基於同一基礎事實、減縮應受判決事項之
    聲明，依上開規定，應予准許。
貳、實體部分：
一、原告主張略以：
　㈠緣原告就其所有坐落於臺北市○○區○○街00巷0號3樓之房屋（
    下稱系爭3樓房屋）內廁所、廚房等外牆之漏水，於109年5
    月23日委由被告檢查，經被告測試後認係廁所防水層漏水、
    廚房、房間外牆防水層漏水所致，並向原告表示可協助修繕
    ，原告遂委請被告就上開漏水部分進行防水層工程（下稱系
    爭工程），被告並開立工程保固書予原告，其上載明就系爭
    工程完工之日起提供2年保固。
  ㈡系爭工程於109年6月16日完工，原告並已依約給付承攬報酬7
    萬3,000元予被告，然經系爭房屋之樓下即2樓（下稱系爭2
    樓房屋）鄰居向原告反應，系爭2樓房屋仍持續有大規模之
    滲漏，顯見被告所施作之防水層工程有瑕疵，原告僅能於10
    9年12月19日以台北東門郵局存證號碼第000370號存證信函
    （下稱系爭存證信函）請求被告於文到7日內修補瑕疵。然
    ，被告於收受前開存證信函後仍未能修補漏水相關瑕疵，被
    告甚至於110年1月28日調解程序上表明拒絕賠償。
  ㈢又因系爭2樓房屋之住戶係身體因素，若未即時修復漏水情形
    ，其過敏情形將會加劇，原告遂與系爭2樓房屋住戶即訴外
    人陳含光協議，同意由駿瑩工程實業有限公司（下稱駿瑩公
    司）先進行2樓漏水原因之履勘鑑定，保存原告自行修繕前
    之漏水狀況，並查明漏水原因後，再由原告找尋第三方專業
    機關修繕系防水層瑕疵，是原告因被告之承攬工作（即防水
    層之施作）存有瑕疵，原告僅能自行委請其他廠商進行漏水
    原因鑑定並另覓廠商修補瑕疵，並支付系爭3樓房屋修繕費
    用22萬8,000元（分成訂金11萬4,000元及尾款11萬4,000元
    兩次給付）、駿瑩公司鑑定報告（下稱系爭鑑定報告）鑑定
    費用7萬7,000元，共計30萬5,000元，爰就兩造間民法承攬
    關係依民法第493條第1項、第2項、第495條第1項請求被告
    償還修補必要之費用及賠償所受之損害共計30萬5,000元暨
    利息等語。
　㈣綜上，並聲明：⒈被告應給付原告30萬5,000元及自起訴狀繕
    本送達翌日起至清償日止，按週年利率百分之五計算之利息
    。⒉原告願供擔保，請准宣告假執行。
二、被告則以：
　㈠原告出具之系爭存證信函及訴外人駿瑩公司履勘、檢驗鑑定
    報價單，並無法證明系爭工程廁所牆面之防水工程存有瑕疵
    導致系爭2樓房屋之天花板發生滲漏水之事實，至多僅可證
    明原告曾通知被告系爭工程，原告當下主觀上認為廁所旁牆
    面存有滲漏水。
　㈡按聲請鑑定，應表明鑑定之事項，民事訴訟法第325條定有明
    文。次按，鑑定人由受訴法院選任，並定其人數，民事訴訟
    法第326條第1項定有明文。鈞院並未選任訴外人駿瑩公司至
    系爭工程進行漏水測試，故依民事訴訟法第326條第1項規定
    ，駿瑩公司並非民事訴訟法所謂之鑑定人。
　㈢有關原告提出訴外人駿瑩公司之書面資料為私鑑定報告（按
    即系爭鑑定報告，下均稱系爭鑑定報告），程序上及實質上
    均不得為原告有利之認定：私鑑定因係由當事人一方自行委
    任，不論其是否具備專業知識及能力，其中立性實有存疑，
    且私鑑定程序亦未賦予他造參與測試過程及事後取得完整測
    試資料之正當程序，故私鑑定資料原則不得作為裁判基礎。
    其次，原告所提出系爭鑑定報告記載：「本公司接受林克旯
    先生委託，於110年7月10日至臺北市○○區○○街00巷0號二至
    三樓履勘」，可知原告進行測試時間點為110年7月10日，此
    時兩造已進入訴訟程序，但原告均未通知鈞院及被告共同前
    往，已造成被告無法了解當日測試之狀況，已實質剝奪被告
    程序上之保障。
　㈣證人即駿瑩公司負責人林志憲自承其並未親自到現場做漏水
    檢測，且駿瑩公司實質上為原告之承攬人，故林志憲欠缺證
    人適格，是其到庭之陳述並不可採，至於系爭私鑑定報告內
    容，因未通知被告到場共同進行漏水檢測，被告否認其真實
    性及正確性：訴外人林志憲並未至現場實際進行漏水檢測，
    且報告數據及紅外線相關資料撰寫係由其他訴外人進行，林
    志憲至多僅參與文書上一部分之數值分析而已，故林志憲就
    本件所為之陳述，無法證明客觀上之事實，至多僅為其個人
    主觀上之陳述，並非證言，故林志憲因此明確表示伊僅為分
    潤之股東不願意當證人。另外，林志憲於審理時自述：「我
    在駿瑩公司任職，擔任負責人。」，而駿瑩公司同時為進行
    漏水檢測及修繕之承攬人，因承攬人本身為營利而經營，故
    林志憲並非客觀公正之第三方，係為原告之承攬人代表。再
    依林志憲陳述內容系爭鑑定報告檢測所採儀器於檢測前，並
    未進行校正，且其數值與現場狀況及文件前後矛盾，檢測結
    果及報告記載之數值均不可採。駿瑩公司之系爭鑑定報告縱
    使有證據能力可作為判斷基礎（假設語，被告否認之），然
    系爭鑑定報告內容多有錯誤，前後矛盾，不得為有利於原告
    之認定。況且，系爭鑑定報告內容未見三樓浴廁地板防水層
    檢測過程確保汙水管及排水管已無流水經過之方式，故檢測
    結果並不可採。且查，林志憲並未實際到現場進行漏水檢測
    及對系爭鑑定報告內容不熟，且系爭鑑定報告並非依民事訴
    訟法鑑定相關規定經兩造合意及遵守一定公開程序辦理，故
    並無民事訴訟法有關鑑定規定之適用。是以，系爭鑑定報告
    錯誤甚多，故被告否認系爭鑑定報告之正確性及公正性。
　㈤系爭工程完工後，經原告通知，兩造曾於109年10月16日，至
    現場進行漏水測試，確認系爭工程並未發生漏水瑕疵。原告
    於系爭工程完工後，透過買賣系爭房屋之仲介吳宗翰先生向
    被告表示，系爭工程似有漏水之虞，被告即於109年10月16
    日派其員工陳浩文偕同吳宗翰先生共同至系爭工程浴廁，於
    洗手台以藍色顏料水測試排水管排水、於馬桶處以紅色顏料
    水測試馬桶排水管排水、於浴廁地板上放滿綠色顏料水靜置
    半小時後，測試後至系爭2樓房屋天花板查看，並無任何顏
    料水滲出，可見系爭工程並無漏水之瑕疵，是原告空言系爭
    工程存有漏水瑕疵云云，顯屬無據。且被告收到原告通知似
    有漏水時即時至系爭工程進行測試，處理態度積極，測試結
    果並未發生漏水，並有告知原告若能確認係因系爭工程漏水
    所致，被告將盡速進行處理。
　㈥按有關民法第493條至第495條所規定定作人之權利，如其瑕
    疵自工作交付後經過一年始發見者，不得主張，民法第498
    條第1項定有明文。兩造係以積水測試後目視檢測法判斷系
    爭3樓房屋浴廁防水層有無漏水，被告亦於109年10月16日派
    員與房屋仲介吳宗翰至現場進行目視檢測，經積水測試後，
    以目視檢測法確認並無漏水之情，故兩造並未約定系爭3樓
    房屋浴廁地坪完工含水量須達一定標準，是原告所採之檢測
    標準不能拘束被告，已如前述。退步言，縱使本件應採用儀
    器檢測之含水量做為檢測標準（假設語，被告否認之），系
    爭工程於109年6月16日完工，為兩造所不爭，原告自承系爭
    鑑定報告係於110年7月10日會勘後以測試儀器作成，因此發
    現含水量有所增減，是依民法第498條第1項規定，原告瑕疵
    發現期間已逾一年，不得再對被告主張民法493條至第495條
    瑕疵擔保之權利。
　㈦原告依民法493條第2項規定請求被告給付22萬8,000元，並無
    依據：
  ⒈原告執訴外人聚瀅室內裝修設計有限公司報價單及發票，主
    張修補瑕疵費用共計22萬8,000元云云。因原告並未證明被
    告所完成系爭工程於三樓防水層存有漏水瑕疵，故原告依民
    法493條第2項規定請求被告給付22萬8,000元，並無理由。
  ⒉退步言，縱認系爭工程廁所防水層存有瑕疵（假設語，被告
    否認之），該報價單無法證明原告確實已花費18萬5,069元
    ，且該報價單內容有關木作工程、水電工程及油漆工程與系
    爭工程性質完全不同，並非修繕系爭工程廁所壁面防水瑕疵
    之必要費用，而就其餘之拆除工程、泥作工程部分，原告亦
    未證明其數額之合理及必要性。
  ⒊退步言，縱認系爭房屋浴廁地坪防水有瑕疵（假設語，原告
    否認之），聚瀅公司所出具原證13發票金額共計22萬8,000
    元，無法判斷其修繕內容是否與廁所地坪漏水有關，且與聚
    瀅公司所出具原證5報價單金額18萬5,069元，明顯不同，故
    被告否認原告所出具原證13發票金額共計22萬8,000元，係
    屬修繕系爭3樓房屋浴廁地坪防水瑕疵之必要及合理費用。
  ㈧民法第495條第1項規定請求被告給付7萬7,000元，並無依據
    ： 
　⒈原告提出駿瑩公司檢測之報價單及發票，主張委請第三方專
    業檢測費用7萬7,000元云云。因原告並未證明被告所完成系
    爭工程於三樓防水層存有漏水瑕疵，故原告依民法495條第1
    項規定請求被告給付7萬7,000元，並無理由。
  ⒉退步言，縱認系爭工程廁所地面防水層存有瑕疵導致系爭2樓
    房屋發生漏水（假設語，被告否認之）， 駿瑩公司之報價
    單、轉帳證明及發票，僅為系爭鑑定報告之檢測費用7萬7,0
    00元，並非兩造約定之漏水檢測方式，已如前述，且該筆費
    用7萬7,000元並非民法第495條第1項規範之範疇，故原告依
    民法495條第1項規定請求被告給付7萬7,000元，並無理由。
  ㈨綜上各情，資為抗辯，並聲明：⒈原告之訴及其假執行之聲請
    均駁回。⒉如受不利判決，願供擔保請准宣告免為假執行。
三、原告主張兩造約定由被告承攬系爭3樓房屋之系爭工程，且
    系爭工程於109年6月16日完工，被告開立工程保固書予原告
    等情，為被告所不爭執，並有被告所開立收據、工程保固書
    等在卷（見本院卷一第15、17頁），此部分事實，洵足認定
    。
四、得心證之理由
    原告主張因被告承攬之系爭工程存有瑕疵，原告僅能自行委
    請其他廠商進行漏水原因鑑定並另覓廠商修補瑕疵，並支付
    必要之修補費用及賠償所受之損害共計30萬5,000元等情，
    為被告所否認，並以前詞置辯，茲析述如下：
  ㈠按當事人主張有利於己之事實者，就其事實有舉證之責任，
    民事訴訟法第277條前段定有明文。又民事訴訟如係由原告
    主張權利者，應先由原告負擧証之責，若原告先不能擧証，
    以証實自己主張之事實為真實，則被告就其抗辯事實即令不
    能擧証，或其所擧証據尚有疵累，亦應駁回原告之請求；有
    最高法院17年上字第917號判例可資參照。是在舉證責任分
    配之原則下，主張權利存在之人，應就權利發生之法律要件
    事實負舉證責任，主張權利變化、消滅之法律要件事實，則
    由否認之人負舉證責任。本件原告主張被告施作系爭工程存
    有瑕疵，自應由原告就被告施工之瑕疵事實負舉證責任。
  ㈡關於被告之承攬工作是否存有瑕疵部分：
  ⒈按鑑定人由受訴法院選任，並定其人數。法院於選任鑑定人
    前，得命當事人陳述意見；其經當事人合意指定鑑定人者，
    應從其合意選任之，民事訴訟法第326條第1項、第2項定有
    明文。而法院選任鑑定人時，尚有鑑定人之迴避、具結、拒
    卻、提供意見、發問及到場說明等各項程序，此為法院就訟
    爭事項進行證據調查時賦予當事人的具體程序保障（參見同
    法第330至337條）。因此，如訴訟當事人一方，自行委請他
    人或機構所為的私鑑定，縱使該鑑定人或鑑定機構具備相關
    的專業知識及能力，仍因欠缺上開中立性及妥當性等程序保
    障，原則上不得逕予採認作為裁判的基礎。除非經他造當事
    人事後同意，或私鑑定的一方對於程序公正的質疑已為相當
    的證明或釋明而得予滌清，且已無其他依法囑託鑑定的資料
    可供參考，並已依據書證的調查方法予以調查，使兩造當事
    人有充分辯論及陳述意見的機會，而補正該程序瑕疵。否則
    ，自無從認其具有鑑定之證據資格，僅能依其性質適用關於
    其他證據方法之規定。
  ⒉原告於審理中就本件相關爭執，自行委請駿瑩公司鑑定，非
    經上開法定程序為之，所提出鑑定報告，對於被告自欠缺應
    有的程序保障。被告亦表明因係原告所自行委任，故對駿瑩
    公司中立性亦有存疑，且上開鑑定程序並未賦予被告參與檢
    測過程及事後取得完整測試資料之正當程序，甚至質疑駿瑩
    公司本身兼具漏水檢測及修繕之承攬人身份，因承攬人本身
    為營利而營業，故其認駿瑩公司並非客觀公正之第三方等情
    。經查，原告原委請駿瑩公司時，實是同時委請駿瑩公司進
    行「1號2樓室內漏水關聯性專業履勘、檢測鑑定」以及「1
    號2樓室內漏水、開挖止漏修繕專業處理工程」兩事項之估
    價，此有駿瑩公司110年3月13日之「履勘、檢測鑑定報價單
    」及「估價單（按即1號2樓室內漏水、開挖止漏修繕專業處
    理工程之部分）」在卷可按（見本院卷一23-30、33-40頁）
    ，且依原告所提出之駿瑩公司鑑定報告附件參，駿瑩公司亦
    同時檢附「1號3樓共用浴廁之地坪全開挖防水專業處理工程
    」之估價單及「1號3樓共用浴廁全面開挖防水專業處理工程
    」之估價單，金額分別高達22萬500元及39萬9,000元，並載
    明「本報價單有效期限為30天。」，另外鑑定報告附件肆則
    檢附前揭駿瑩公司110年3月13日「履勘、檢測鑑定報價單」
    ，載明「十一、後續若委託本公司施作檢測後所出具之報價
    單，做止漏修繕專業處理時，可由本次履勘鑑定費（未稅）
    抵扣十分之二」等文字明確，此有上開鑑定報告可參（見本
    院卷一第296-313頁），可知駿瑩公司所為鑑定，其鑑定結
    果確實關乎後續可能的防水專業處理工程，且防水工程金額
    均高過鑑定費用甚多，報酬自是可觀，而能否爭取到後續相
    關防水工程之生意，又繫乎業主即原告之好惡、青睞與否，
    自無法排除鑑定的純正中立性可能因此受到影響。又系爭鑑
    定報告雖以駿瑩公司名義出具，然系爭鑑定報告之現場檢測
    並非由駿瑩公司負責人林志憲所親往而係由該公司工程師前
    去，為證人林志憲所陳明（見本院卷二第106頁），則現場
    檢測究竟由何人前往，是否具有專業知識並具備檢測鑑定能
    力及經驗，均未見鑑定報告記載。據此，本院在考量此等來
    自一方當事人程序上突襲所造成他方當事人程序保障之失卻
    ，進而可能造成不利他方當事人在訴訟事件中主要實體利益
    之結果下，系爭鑑定報告無法得知現場實際檢測鑑定人員是
    否具備相關的專業知識、能力及經驗，復因欠缺上開中立性
    及妥當性等對於當事人之程序保障，亦未經被告事後同意，
    且對於程序公正的質疑未有足夠釋明而無法滌清、補正該程
    序瑕疵，因認無從逕予採認作為裁判的基礎。是以，系爭鑑
    定報告並不具備鑑定之證據資格，惟為避免以不同名稱指涉
    同份報告而造成混淆，系爭鑑定報告雖不具鑑定證據的資格
    ，本院仍以系爭鑑定報告稱之，以求說明及認知上之一致性
    ，均併予敘明。
　⒊承上，系爭鑑定報告雖不具備鑑定證據的資格，然仍屬駿瑩
    公司人員前往系爭房屋從事檢測之檢測記載文書。依原告所
    主張並提出之上開鑑定報告所載，「1.參考平面及照片圖示
    a處為1號2樓臥室上方之RC頂板漏水。」、「2.參考平面及
    照片圖示b處為1號2樓廚房上方之RC頂板漏水。」，「與鑑
    定地1號3樓共用浴廁（計一間）之排水管有直接關聯性」（
    見本院卷一第254頁），則此排水管漏水是何時產生，上開
    鑑定報告並未說明，亦未見原告有提出何等證明，而系爭3
    樓房屋屬4層樓之老舊房屋（5樓為局部加建之屋頂平台），
    此有鑑定報告照片可證（見本院卷一第220頁），自無法排
    除係被告檢測並施作系爭工程結束後，因屋齡老舊建築結構
    劣化乃至出現裂縫損壞、或地震、管線老舊自然耗損等原因
    始發生排水管滲漏水之情形。從而，自無從僅以排水管有滲
    漏水乙節，即反推遽指被告檢測當時有何瑕疵可指，此部分
    應屬灼然。
  ⒋又系爭鑑定報告之檢測方式為：「㈠於鑑定地檢測1號三樓1.
    當日11點05分於觀察地三樓進行前期量測。2.當日11點48分
    於鑑定地三樓進行熱水管系統量測。3.當日12點04分於鑑定
    地三樓進行冷水管系統量測。4.當日12點24分於鑑定地三樓
    進行地坪防水量測。5.當日13點52分於觀察地二樓進行中期
    量測。6.當日14點10分於鑑定地三樓進行排水管、汙水管量
    測。7.當日15點04分於觀察地一樓進行後期量測。」、「一
    百一十年七月十日履勘，觀察地水分計量測數據統計表（前
    期為檢測前，中期為地坪防水，後期為排水管、汙水管）」
    等語（見本院卷一第230、250頁），觀察地1號2樓臥室上方
    RC頂板即a處及1號2樓廚房上方RC頂板即b處，系爭鑑定報告
    之水分計量測數據統計表之記載分別如本判決附表一及附表
    二所示（資料出處見本院卷一第250頁之系爭鑑定報告表3及
    表4），固認「1.參考平面及照片圖示a處為1號2樓臥室上方
    之RC頂板漏水。」、「2.參考平面及照片圖示b處為1號2樓
    廚房上方之RC頂板漏水。」，「與鑑定地1號3樓共用浴廁（
    計一間）之地坪防水有直接之關聯性」「與鑑定地1號3樓共
    用浴廁（計一間）之排水管有直接關聯性」（見本院卷一第
    254頁），然查：
　⑴依系爭鑑定報告附件貳「本案採用儀器說明」記載略以：「C
    .能確定正常RC結構內之水分含量，正常結構內含水成分不
    會超過4（單位為重量百分比%，例如4%，代表100公斤的混
    凝土中含有4公斤的水），結構內如有滲漏狀況，RC才會有
    含水過高之狀況，如含水超過5（單位），就認定為有漏水
    現象。」（見本院卷一第295頁），由上開「本案採用儀器
    說明」之記載可知水分計量測數據，在正常RC結構內之水分
    含量大於5%始稱為漏水。惟就此部分，依證人即駿瑩公司負
    責人林志憲證述：「（問：依據證人專業知識判斷，一般房
    屋結構內含水量要超過多少，才會被認定有漏水？是否如該
    份鑑定報告第4頁所載『正常結構內含水成分不會超過4』，即
    超過4即屬於有漏水情形？）答：含水量超過4就會被認定是
    有漏水，這是就我們專業經驗值認定的，至於一般教科書不
    會記載要超過多少才會算是漏水這樣的標準，至於鑑定報告
    附件二本案採用儀器說明第8點第Ｃ款之含水超過5就認定有
    漏水現象，含水超過5就已經是全部都是水摸起來都是濕的
    ，就檢測漏水來看應該要用含水量超過4就是認定漏水，至
    於含水超過5就認定有漏水現象則是廠商提供儀器的說明，
    做為儀器數據的分別。」等語（見本院卷二第106頁），可
    知依系爭鑑定報告並未依照自身附件貳「本案採用儀器說明
    」之標準進行認定，而此部分亦未見系爭鑑定報告引用其它
    權威文獻或科學數據資料等，作為系爭鑑定報告採用不同標
    準（即有別於系爭鑑定報告自身所引用之附件貳「本案採用
    儀器說明」之5％標準）之依據，是以系爭鑑定報告採用作為
    水分計判定漏水之標準即「RC結構內之水分含量超過4％」是
    否具有檢測標準上之普遍客觀一致性，即有存疑。又退步言
    之，如以「RC結構內之水分含量超過4％」作為水分計判定漏
    水之標準，則附表一及附表二之a、b兩點，因在前期量測時
    ，水分含量即已均超過4％，故無論檢測何等項目，根本無待
    試水結果，其水分含量均將因檢測結果超過4％而遭認定為漏
    水，此等檢測標準，殊非無疑。
  ⑵其次，由附表二可知二樓廚房上方之RC頂版即b處，其上即三
    樓廁所地坪防水層，含水量測試分為三點，於三樓廁所尚未
    進行地坪之試水前所為之前期量測，含水量並未達5%，三樓
    進行地坪之放水後所為之量測，含水量並未明顯增加，且b
    處3點均未達5%，可知位於三樓廁所地坪下方之b處3點試水
    前後含水量並未達系爭鑑定報告附件貳「本案採用儀器說明
    」所揭諸之「正常RC結構內之水分含量大於5%」之標準，故
    若採系爭鑑定附件貳「本案採用儀器說明」之5％為標準，應
    尚無法認有漏水現象；惟若採證人林志憲所稱之含水量4％為
    標準，則將出現不同之結論；亦即系爭鑑定報告與其附件貳
    「本案採用儀器說明」出現標準不一之情形，實質影響鑑定
    報告之結果，而此部分檢測標準歧異，確實存在檢測標準上
    之普遍客觀一致性之高度疑問，則詳如前述。再者，b處3點
    含水量之變化，第1點部分之前後期含水量始終均無變化，
    至第2、3點部分之前後期含水量變化依序均僅0.1%（計算式
    ：4.9%-4.8%＝0.1％；4.8%-4.7%＝0.1％），又依證人林志憲證
    述：「(問：本件含水量檢測儀器合理之誤差範圍為何？）
    答：現場實際量測約0.1左右」等語（見本院卷二第106頁）
    ，可見b處第2、3點之前後期含水量變化僅0.1%，應認在合
    理的誤差範圍內。準此，b處3點之含水量之前後期含水量變
    化至多僅0.1%，且在合理的誤差範圍內，故b處3點可否認定
    確實有含水率攀升之情形，顯屬有疑。而系爭鑑定報告對此
    未有進一步的詳細說明及佐證，卻逕將合理的誤差範圍內之
    數值變化直接做出對被告不利結果之認定，自難昭信服。
　⑶又且，b處3點之前後期含水量變化詳如附表二所示，由附表
    二數值可知，第一，就「地坪防水」部分，第1點部分之前
    後期含水量始終均無變化，b處第2、3點之前後期含水量變
    化僅0.1%，應認在合理的誤差範圍內，若採最寬鬆之態度，
    至少應註明數值在合理的誤差範圍內，以供備考，若採最嚴
    謹之標準，則應認數值在合理的誤差範圍內，故應採取保留
    或附條件之結論；第二，就「排、污水管部分」，b處第1、
    2、3點，在「地坪防水」（即第二次檢測時間）到「排、污
    水管（即第三次檢測時間）」之間，3點依序均各自保持4.5
    ％、4.9％、4.8％之數值，並無出現含水量變化。然而，對照
    系爭鑑定報告關於「地坪防水」部分卻記載「（三）七月十
    日檢測1號3樓，共用浴廁（計一間）之地坪防水，水分計數
    據分析....2.b處前期為含水率高，後期陸續攀升同為含水
    率高。」（見本院卷一第250頁），然依前述，「地坪防水
    」部分之第1點部分之前後期含水量始終均無變化，b處第2
    、3點之含水量變化僅0.1%，且在合理的誤差範圍內，若考
    量此等誤差範圍，甚至無法得出含水量確實出現變化之結論
    ，因此是否可得出「後期陸續『攀升』同為含水率高。」之結
    論，當屬可慮。更甚者，系爭鑑定報告關於「排水管、污水
    管」部分記載：「（四）七月十日檢測1號3樓，共用浴廁（
    計一間）之排水管、污水管，水分計數據分析....2.b處前
    期為含水率高，後期稍攀升同為含水率高。」（見本院卷一
    第250頁），然依前述，「排、污水管」部分，b處第1、2、
    3點，在「地坪防水」（即第二次檢測時間）到「排、污水
    管（即第三次檢測時間）」之間，均各自保持原有數值，並
    無出現含水量變化，則系爭鑑定報告在原有數值未有任何變
    動的情況下，卻得出「後期『稍攀升』同為含水率高。」之論
    述，是以此等論述與檢測數據出現相悖情形，則系爭鑑定報
    告是否信而有徵，即屬可議。
　⑷承前，系爭鑑定報告就二樓廚房上方之RC頂版即b處之「排、
    污水管」部分之數據，b處第1、2、3點依附表二，在「地坪
    防水」（即第二次檢測時間）到「排、污水管（即第三次檢
    測時間）」之間，均各自保持原有數值，並無出現含水量變
    化，已如前述，則b處縱有滲漏水，要如何認定與共用浴廁
    之「排、污水管」有關，即屬可議。惟系爭鑑定報告在結論
    部分卻仍記載：「本次履勘，檢測鑑定，觀察地（參考如平
    面圖及照片圖式a、b處）漏水之關連性：...。2.參考如平
    面圖及照片圖式b處為1號二樓廚房上方之RC頂版漏水。與鑑
    定地第1號三樓共用浴廁（計一間）之排水管有直接關聯性
    、....」（見本院卷一第254頁）。是以，此部分結論之論
    據如何得出b處漏水與共用浴廁之「排、污水管」有關，又
    是否可與檢測數據相符，自有可議。　
　⑸另外，假若系爭鑑定報告數據可採，a處3點於不同時段所為
    之前期量測、地坪防水及排、汙水管量測數值均大於5%，屬
    漏水現象，且含水率有攀高情形，而b處3點之量測數值則均
    小於5%，且b處前後期含水率變動至多僅差0.1％，係在合理
    誤差範圍內（見本院卷一第250頁），循此，b處含水率高之
    現象似難認與鑑定地1號三樓共用浴廁之地坪防水、排水管
    有關。承此，依系爭鑑定報告漏水位置平面圖示所示（見本
    院卷一第220頁），a處、b處實僅有一牆之隔，然僅a處漏水
    現象與鑑定地1號三樓共用浴廁之地坪防水及排水管有直接
    關聯，b處含水率高之現象則與鑑定地1號三樓共用浴廁之地
    坪防水及排、污水管難認有關。惟鑑定地1號三樓共用浴廁
    之地坪防水，按理被告在浴廁整個地面所施作之地坪防水工
    法、材料應屬一致，則何以鑑定地1號三樓共用浴廁靠b處一
    側所施作之地坪防水，其試水結果，含水率變動至多僅差0.
    1％，係在合理誤差範圍內；而鑑定地1號三樓共用浴廁靠a處
    一側所施作之地坪防水，其試水結果，有漏水現象，且含水
    率有攀高情形。依理，鑑定地1號三樓共用浴廁靠b處一側所
    施作之地坪防水既有效果，則依相同防水工法、材料施作之
    鑑定地1號三樓共用浴廁靠a處一側，卻未出現相同防水效果
    ，此間原因即令人費解。又考以b處試水結果，就「排、污
    水管」部分之試水，含水率並無變動，故鑑定地1號三樓共
    用浴廁靠b處一側之「排、污水管」似亦與b處含水率高無關
    聯；反之，鑑定地1號三樓共用浴廁靠a處一側之「排水管」
    卻與a處高含水率相關，亦即無論是「防水地坪」或「排水
    管」，均係鑑定地1號三樓共用浴廁靠a處一側出現問題，此
    等現象成因誠啟人疑竇。惟依駿瑩公司出具之「履勘、檢測
    鑑定報價單」附註9所載，系爭鑑定報告採「非開挖一處三
    點檢測方式」，並非破壞性檢測，故只能知道漏因，不能知
    道確切位置，此有「履勘、檢測鑑定報價單」可參（見本院
    卷一第29頁），則因不知道確切漏水位置，則上開地坪防水
    究竟實際上係何處出現滲漏水即無從判斷，自亦難以判斷地
    坪防水失效原因，且因原告已先自行修繕，亦無從事後憑空
    追溯此間現象緣由為何。
　⑹又被告於109年6月16日施作系爭工程結束後，原告係於109年
    12月19日寄發存證信函予被告，此間相去約半年，縱若共用
    浴廁之地坪防水出現漏水之情形，然系爭3樓房屋為4層樓之
    老舊房屋，系爭工程亦無法排除係被告施工結束後，因屋齡
    老舊建築建材老化、結構劣化乃至出現裂縫、位移、損壞、
    或地震、自然生成裂縫等原因始發生地坪防水出現漏水之情
    形。況如前述，假若系爭鑑定報告數據可採，均係鑑定地1
    號三樓共用浴廁靠a處一側之「防水地坪」及「排水管」出
    現問題，此等在同側同時出現之問題，誠無法排除係系爭3
    樓房屋在被告施作系爭工程後，因前揭房屋老舊、結構劣化
    等原因，致使同側鄰近構造出現前揭問題，而使同側「防水
    地坪」、「排水管」相繼出現受損之可能。又遍觀系爭鑑定
    報告全部內容亦未有確認系爭工程確切漏水位置及該確切漏
    水位置之漏水成因之檢測及調查，遑論有何等漏水原因關於
    如施工不良等因素之說明，故自無法排除其他合理可能而逕
    自以臆測方式推認必為系爭工程原具有瑕疵或施工不良等情
    形。　
　⑺又假若系爭鑑定報告認定「1號3樓共用浴廁（計一間）之排
    水管」有滲漏水情形為可採，則該排水管部分並非被告原施
    作系爭工程範圍，則該排水管部分對於漏水之影響為何，未
    見系爭鑑定報告有所說明。又該排水管之漏水，是否有影響
    或破壞系爭工程之地坪防水之情形，亦未見系爭鑑定報告釐
    清。
　⑻系爭鑑定報告現場檢測究竟由何人前往，是否具有專業知識
    並具備檢測鑑定能力及經驗，未見鑑定報告有所記載。且系
    爭鑑定報告雖記載使用熱顯像儀、混凝土水分計、水壓計等
    方式進行量測漏水，卻未指出系爭工程正常所應具備之防水
    能力標準為何，則系爭工程是否欠缺所應具備之防水能力而
    具有瑕疵，究竟當以何標準為斷，亦屬可慮。
　⑼系爭鑑定報告所稱a及b處於三樓共用浴廁地坪試水前，含水
    量已達4%至9%，而被告亦執此數據指稱與三樓共用浴廁地坪
    防水無關，並表示係因(1)一般家庭用水常態性流經排水管
    及汙水管，(2)原告於三樓浴廁地板試水時，未將地板之排
    水管確實封堵導致水流進排水管所致等情，以為抗辯。而徵
    諸原告委請駿瑩公司檢測時，原告並未通知被告會同在場，
    被告亦無從檢視確認現場檢測時，是否有排水管未確實封堵
    或有其他疏誤情形。再佐以系爭鑑定報告，就檢測地址跟時
    間均有出現誤繕情形，業據證人林志憲證述：「（問：該份
    鑑定報告第4頁記載『110年7月10日至臺北市○○區○○街00巷0
    號2至3樓履勘』，第18、28頁記載『5月15日量測2號一樓』、『
    5月15日檢測1號三樓』，日期與地址有出入，是因何原因？
    ）請參考鑑定報告第15頁鑑定日期為7月10日，至於18、28
    頁所記載的日期是筆誤，至於18所記載的2號1樓應該是1號2
    樓的意思，這也是筆誤。」等語在卷（見本院卷二第106頁
    ），且系爭房屋之共用浴廁地坪試水，依系爭鑑定報告照片
    所示應是使用黃色顏料作為識別，然於系爭鑑定報告表3及
    表4卻均記載「地坪防水（紅）」，以及前揭系爭鑑定報告
    附件貳「本案採用儀器說明」之5％標準之爭議，上揭各情均
    有系爭鑑定報告可考（見本院卷一第233、243及235、250、
    295頁），可知系爭鑑定報告並非全無疏漏，則現場檢測人
    員在現場檢測時，在被告未能在場確認情形下，是否亦有欠
    缺嚴謹致使排水管未確實封堵或有其他未依程序檢測情形，
    即屬可慮。況且，本件系爭鑑定報告係由駿瑩公司所出具，
    惟駿瑩公司存在後續爭取防水工程之動機及利害關係，故駿
    瑩公司檢測之純正中立性即難確保。綜合以觀，被告質疑系
    爭鑑定報告檢測之欠缺嚴謹及中立性等情，均非無據。
　⑽綜上，原告固執系爭鑑定報告及證人林志憲之證述等事證為
    據，然本院本於前揭所為論述，認系爭鑑定報告及證人林志
    憲之證述之證明力均容有可慮而無從逕採，故原告所為各項
    舉證不足使本院形成被告所施作系爭工程具有瑕疵之心證，
    故原告主張被告所承攬之防水工程具有瑕疵，即難採認。　
  ㈢末者，原告既未能證明被告所承攬之防水工程具有瑕疵，則
    原告依民法第493條第1項、第2項、第495條第1項請求被告
    償還必要之修補費用及賠償所受之損害共計30萬5,000元，
    及自起訴狀繕本送達翌日起至清償日止，按年息5%計算之利
    息，洵屬無據。
四、綜上所述，原告據以提起本訴，請求被告給付30萬5,000元
    ，及自起訴狀繕本送達翌日起至清償日止，按年息5%計算之
    利息，為無理由，應予駁回。原告之訴既經駁回，其假執行
    之聲請，亦失所附麗，併予駁回。　　
五、本件事證已臻明確，兩造其餘攻擊防禦方法及證據，核與判
    決之結果不生影響，爰不一一論列，併此敘明。　　
六、訴訟費用負擔之依據：民事訴訟法第78條。
中　　華　　民　　國　　111 　年　　9 　　月　　29　 日 
                  臺北簡易庭  法  官　陳仁傑 
附表一：觀察地1號2樓臥室上方RC頂板（a處），水分計量測數
據統計表（見本院卷一第250頁之系爭鑑定報告之表3）
觀察地1號二樓臥室上方之RC頂版  時間 第一點 第二點 第三點 前期量測(黑) 第一次7/10 11：05 5.9% 6.4% 9.1% 地坪防水(紅) 第二次7/10 13：52 6.3% 6.7% 10.7% 排、汙水管(藍) 第三次7/10 15：05 6.2% 6.9% 10.7% 
　　　　　　　　　
附表二：觀察地1號2樓廚房上方RC頂板（b處），水分計量測數
據統計表（見本院卷一第250頁之系爭鑑定報告之表4）
觀察地1號二樓廚房上方之RC頂版  時間 第一點 第二點 第三點 前期量測(黑) 第一次7/10 11：18 4.5% 4.8% 4.7% 地坪防水(紅) 第二次7/10 13：59 4.5% 4.9% 4.8% 排、汙水管(藍) 第三次7/10 15：15 4.5% 4.9% 4.8% 
以上正本證明與原本無異。
如不服本判決，應於判決送達後20日內向本庭（臺北市○○區○
○○路0段000巷0號）提出上訴狀。（須按他造當事人之人數附
繕本）。如委任律師提起上訴者，應一併繳納上訴審裁判費。 
中　　華　　民　　國　　111 　年　　9 　　月　　29　 日 
                              書記官　黃進傑